【裁判字號】    96,破抗,108
【裁判日期】    970102
【裁判案由】    宣告破產
【裁判全文】
臺灣高等法院高雄分院民事裁定         96年度破抗字第108號
抗  告  人  甲○○
上列抗告人因宣告破產事件，對於中華民國96年11月26日臺灣高
雄地方法院96年度破字第103 號所為裁定提起抗告，本院裁定如
下：
    主  文
抗告駁回。
抗告程序費用由抗告人負擔。
    理  由
一、本件聲請及抗告意旨略以：伊於民國89年8 月間因發生工安
    意外致右腳受有開放性骨折而在1 年餘內無法工作，而伊之
    配偶因為越南籍經常居住於越南亦無法在國內工作，伊為應
    付醫藥費及生活費用，遂向銀行申請信用卡、現金卡以為週
    轉，並辦理信用貸款應急，致分別積欠台灣土地銀行、中華
    商業銀行、寶華商業銀行、萬泰商業銀行、中國信託商業銀
    行、第一商業銀行、台新國際商業銀行、國泰世華商業銀行
    、台灣新光商業銀行、台北富邦商業銀行、華僑商業銀行、
    復華商業銀行、荷商荷蘭銀行、香港上海匯豐銀行、遠東國
    際商業銀行、聯邦商業銀行、日盛國際商業銀行、上海商業
    儲蓄銀行、美商花旗銀行、高雄市第三信用合作社、玉山商
    業銀行等計新台幣（下同）3,179,403 ，而伊僅尚存有現金
    350,000 元，且每月薪資不固定，伊實已無力償付上開鉅額
    借款之本息，而有破產法所稱資產不能清償債務應為聲請宣
    告破產之情形，為此依破產法規定，檢具診斷證明書、財產
    狀況說明暨債權人名冊、財產歸屬資料清單、94年度綜合所
    得稅各類所得資料清單、戶籍謄本等聲請宣告破產，原審駁
    回抗告人之聲請，有違司法院20年院字第1505號解釋及最高
    法院86年台抗字第479 號，及95年台抗字第478 號裁定意旨
    ，爰依法抗告，請將原法院裁定廢棄，准裁定宣告抗告人破
    產等情。
二、經查抗告人迄今仍分別積欠台灣土地銀行、中華商業銀行、
    寶華商業銀行、中國信託商業銀行、第一商業銀行、台新國
    際商業銀行、國泰世華商業銀行、台灣新光商業銀行、華僑
    商業銀行、荷商荷蘭銀行、香港上海匯豐商業銀行、遠東國
    際商業銀行、聯邦商業銀行、日盛國際商業銀行、上海商業
    儲蓄銀行、美商花旗銀行、高雄市第三信用合作社、玉山商
    業銀行、萬榮行銷顧問公司（承受萬泰商業銀行債權）、元
    大商業銀行、台北富邦商業銀行等債務，有各銀行之陳報狀
    暨所附帳單彙總查詢單、放款總額明細表、信用卡帳單、催
    收呆帳回收報表、信用卡月結單及依約應付之利息，違約金
    資料在原審卷可稽，總債務金額已逾抗告人在聲請狀所稱之
    3,179,403 元。抗告人之資產除其所稱之現金350,000 元外
    ，名下則僅有薪資所得，且依抗告人所稱其薪資所得即每月
    收入本即不固定，且須扶養父親及越籍配偶（見抗告人所提
    戶籍謄本），其原即以信用卡或信用貸款方式支應生活所需
    及醫療費用，早已無力清償，本即難以認定其有現金350,00
    0 元，以供查驗，雖抗告人於96年11月28日呈報其在彰化商
    業銀行高雄分行有現金存款350,000 元，並提出該銀行出具
    之本票一張為證（原法院已在96年11月26日裁定本件聲請）
    ，惟經本院函查彰化商業銀行高雄分行結果，抗告人所稱之
    現金350,000 元即該行出具以抗告人為受款人之本票，該票
    款早在96年11月9 日兌現，亦即該銀行於96年11月8 日出具
    該本票，翌日即96年11月9 日隨即領出，而抗告人在原法院
    於96年10月25日函請其提出現有財產證明時，遲至96年11月
    28日始具狀陳報其資金證明，並以上開銀行本票為證據，惟
    查抗告人向原法院具狀陳報其資金證明時，該銀行出具之35
    0,000 元本票，早經兌領，抗告人竟仍以已不存在之彰化銀
    行高雄分行之本票，矇騙其尚有該銀行之本票面額現金之資
    金，顯非可採，此外，亦未見抗告人於抗告本院後，確實尚
    存有現金350,000 元之證據可查。則抗告人無法證明其尚有
    資產可以構成破產財團而足以支應破產程序所生之費用（如
    破產管理人之報酬及抗告人，抗告人之父親、配偶之必要生
    活費用），更遑論有任何餘額得依破產程序清理其債務，自
    無宣告破產之實益。
三、按「破產固係對於債務人不能清償債務者宣告之，但法院就
    破產之聲請，以職權為必要之調查，確係毫無財產，則破產
    財團即不能構成，無從依破產程序清理其債務，參照破產法
    第148 條之趣旨，自應依同法第63條以裁定駁回其聲請」，
    司法院院字第1505號著有解釋。又債務人之財產縱可構成破
    產財團，但如不敷清償破產財團之費用及財團之債務（破產
    人及其依法應扶養親屬之必要生活費用亦屬財團費用），無
    從依破產程序清理其債務而使各破產債權有受清償而獲得分
    配之可能時，自得以無宣告破產之實益，裁定駁回其聲請（
    最高法院86年度台抗字第479 號裁定意旨參照）。抗告人之
    財產不足以構成破產財團，詳如前述，原審裁定駁回其破產
    之聲請，核無違誤，抗告人爰引最高法院95年台抗字第478
    號及86年台抗字第479 號裁定意旨指摘原裁定不當，求為廢
    棄原裁定並准宣告其破產，尚非可採，其抗告為無理由，應
    予駁回。
四、依破產法第5 條、民事訴訟法第495 條之1 第1 項、第449
    條第1 項、第95條、第78條裁定如主文。
中    華    民    國    97    年    1     月    2     日
                            民事第一庭
                                審判長法官   黃金石
                                法      官   林健彥
                                法      官   謝肅珍
以上正本證明與原本無異。
如不服本裁定應於送達後10日內向本院提出再抗告狀（並按他造
當事人之人數附繕本），並繳納再抗告費新臺幣1,000 元。
再為抗告應以適用法規顯有錯誤為理由，並經本院之許可，該許
可以原裁定所涉及之法律見解具有原則上之重要性者為限，並委
任律師為代理人。
中    華    民    國    97    年    1     月    3     日
                                書  記  官   劉金萍
附註：
抗告人之配偶、三親等內之血親、二親等內之姻親，或抗告人為
法人、中央或地方機關時，其所屬專任人員具有律師資格並經法
院認適當者，亦得為第三審代理人。
抗告人或其法定代理人具有律師資格者及前項情形，應於提起抗
告或委任時釋明之。
                                                   w


司法院資訊處製作；財團法人民間司法改革基金會備份。
